臺灣新竹地方法院民事裁定  
111年度監宣字第191號
聲  請  人  陳靚輿  

相  對  人  陳思妘  



關  係  人  陳慶霖  

上列聲請人聲請監護宣告事件，前經臺灣基隆地方法院移轉前來
（民國111年度監宣字第35號），本院裁定如下：
    主    文
一、宣告陳思妘（女，民國00年00月00日生、身分證統一編號：
    Z000000000號）為受輔助宣告之人。
二、選定陳慶霖（男，民國00年0月00日生、身分證統一編號：Z
    000000000號）為受輔助宣告之人之輔助人。
三、上開受輔助宣告之人為民法第十五條之二第一項第一款至第
    六款所定之行為，以及為下列所示之行為，均應經輔助人同
    意。
(一)、處分現金超過新臺幣壹仟元以上者。
(二)、申辦信用卡及提款卡，以及申辦及處理銀行或郵局等金融
      帳戶。
(三)、申辦電信門號、購買手機。
四、聲請程序費用由受輔助宣告之人負擔。
    理    由
一、聲請意旨略以：聲請人係相對人之姨母，緣於相對人之母陳
    怡君（相對人乃其未婚生子女）已於民國110年2月1日死亡
    ，暫由外祖父陳炳仁監護，而陳炳仁亦於111年7月6日辭世
    ，又相對人沒有兄弟姊妹，未婚、無子女。茲相對人於110
    年10月7日因思覺失調症及智能不足（常有脫序之行為，例
    如至商家鬧事並解便、康復中心偷竊、攻擊他人、鬧事），
    致其為意思表示、受意思表示或辨識其意思表示效果之能力
    顯有不足，原依法聲請宣告其為受監護宣告之人，現因其尚
    未達可宣告監護之程度，改請依法為輔助宣告，並同意由關
    係人陳慶霖擔任相對人之輔助人。且提出戶籍謄本、國軍桃
    園總醫院新竹分院附設民眾診療服務處診斷證明書、中華民
    國身心障礙證明等件為憑。（聲請人原主要係聲請為監護宣
    告，嗣依鑑定結果認為相對人僅達輔助宣告程度，本件即改
    為聲請輔助宣告）。
二、按對於因精神障礙或其他心智缺陷，致不能為意思表示或受
    意思表示，或不能辨識其意思表示之效果者，法院得因本人
    、配偶、四親等內之親屬、最近一年有同居事實之其他親屬
    、檢察官、主管機關或社會福利機構之聲請，為監護之宣告
    ；對於因精神障礙或其他心智缺陷，致其為意思表示或受意
    思表示，或辨識其意思表示效果之能力，顯有不足者，法院
    得因本人、配偶、四親等內之親屬、最近一年有同居事實之
    其他親屬、檢察官、主管機關或社會福利機構之聲請，為輔
    助之宣告，民法第14條第1項、第15條之1第1項分別定有明
    文。又按法院對於監護宣告之聲請，認為未達應受監護宣告
    之程度，而有輔助宣告之原因者，得依聲請或依職權以裁定
    為輔助之宣告。法院為前項裁定前，應使聲請人及受輔助宣
    告之人有陳述意見之機會，家事事件法第174條第1項、第2
    項定有明文。
三、查本件聲請人為相對人之姨母（即相對人母陳怡君之胞姊）
    ，有聲請人提出之戶籍謄本及親屬系統表附卷可憑，聲請人
    為有權提起本件聲請之人，堪可認定。又經本院委由鑑定人
    即國軍新竹地區醫院附設民眾診療服務處精神科張杰醫師於
    111年6月6日在該院精神科2樓身心科病房就相對人所為之鑑
    定結果認：就精神醫學之專業觀點而言，相對人目前臨床精
    神醫學上之診斷為：1.輕度智能不足.2.思覺失調症，其語
    言及思考等能力不足，無法處理複雜事務，亦缺乏有效人際
    溝通等能力，從精神醫學之角度來看，智能不足者，醒理性
    發展低遲，缺乏完整思考能力，不能對自己行為之結果做合
    理正確的判斷。目前相對人雖並未達到「因前述精神疾病致
    其不能為意思表示或受意思表示，或不能辨識其意思表示效
    果」之程度；但已達「致其為意思表示或受意思表示，或辨
    識其意思表示效果之能力，顯著不足」之程度等語，有該診
    療服務處110年6月23日醫桃新民字第1110002791號函暨檢附
    之精神鑑定報告書在卷足憑，並有上揭診斷證明書及身心障
    礙證明可依。是以，堪認相對人因精神疾症之影響，致其為
    意思表示、受意思表示及辨識其意思表示效果之能力，均顯
    有不足，而有輔助宣告之原因，聲請人變更聲請對相對人為
    輔助宣告為有理由，應予准許。
四、按受輔助宣告之人，應置輔助人；法院為輔助之宣告時，應
    依職權就配偶、四親等內之親屬、最近一年有同居事實之其
    他親屬、主管機關、社會福利機構或其他適當之人選定一人
    或數人為輔助人；法院選定輔助人時，應依受輔助宣告之人
    之最佳利益，優先考量受輔助宣告之人之意見，審酌一切情
    狀，並注意下列事項：一、受輔助宣告之人之身心狀態與生
    活及財產狀況。二、受輔助宣告之人與其配偶、子女或其他
    共同生活之人間之情感狀況。三、輔助人之職業、經歷、意
    見及其與受輔助宣告之人之利害關係。四、法人為輔助人時
    ，其事業之種類與內容，法人及其代表人與受輔助宣告之人
    之利害關係，民法第1113條之1第1項及同條第2項準用第111
    1條、第1111條之1分別定有明文。本件相對人未婚、無子女
    ，亦無兄弟姊妹，己身為非婚生子女（父不詳），母親陳怡
    君及祖父母陳炳仁、吳秀蘭均已歿，聲請人及關係人陳慶霖
    分別為相對人母親陳怡君之胞姊及胞兄，亦即各為相對人之
    姨母及舅舅；關係人陳慶霖願擔任相對人之輔助人，並稱略
    以：希望由伊擔任相對人的輔助人，當時伊父親要聲請人來
    聲請是因為相對人也是女孩子，且伊配偶是大陸人，跟伊父
    親也不太合，但伊現在已經與原配偶離婚了，也會再娶，伊
    新配偶一定要接受伊當相對人之輔助人，伊想要照顧相對人
    是因為相對人母親並未結婚，相對人也跟著我們的姓，如果
    伊往生之後，若伊江來有小孩，也會讓他們接下去照顧相對
    人。伊父親遺囑也有交代伊要從繼承遺產撥新臺幣300萬元
    為基金，做相對人的生活費。聲請人已經離婚了，她一個人
    也比較沒有時間去照顧相對人。相對人之前還沒有這麼嚴重
    的時候，伊在大陸開醫院，相對人也有跟伊去過大陸，伊有
    大陸中醫師資格。相對人後來有狀況才回臺灣，相對人母親
    進出監獄且狀況也不太正常，導致相對人也變得更嚴重。伊
    父親往生時，相對人因為有吃藥，伊載她回新竹時，伊看她
    的言行舉止還蠻正常的，不過新竹太遠了，所以伊也有考慮
    要把相對人轉移到基隆醫院，現因基隆的床位還是滿的，我
    們也還在等。相對人現住在新北市○○區○○路000號（鴻安康
    復之家）等語，且聲請人亦當庭同意由關係人陳慶霖出任相
    對人之輔助人，此並經聲請人及關係人陳慶霖等人到庭陳述
    明確在卷（見本院卷第60至62頁）。從而，堪認由關係人陳
    慶霖任相對人之輔助人，應較符合於相對人之最佳利益，爰
    依法選任之，並參酌兩造、關係人陳慶霖之意見，以及相對
    人之精神現況，以及為保護相對人及其親人暨交易安全起見
    ，及聲請人及關係人陳慶霖所陳各情，併酌定相對人為附件
    所示行為時，均應經輔助人之同意，俾保護相對人。
五、末者，由民法第15條之2規定可知，受輔助宣告之人並未喪
    失行為能力，且依法並未完全剝奪其財產處分權。再參酌同
    法第1113條之1規定，並無準用同法第1094條、第1099條及
    第1099條之1、第1103條第1項規定，亦即受輔助宣告人之財
    產，不由輔助人管理，輔助人對於受輔助宣告人之財產，並
    無規定應與經法院或主管機關所指定之人會同開具財產清冊
    ，故本件毋庸指定會同開具財產清冊之人。又依民法第15條
    之2第1項規定，受輔助宣告之人為下列行為時，應經輔助人
    同意；但純獲法律上利益，或依其年齡及身分、日常生活所
    必需者，不在此限：（一）為獨資、合夥營業或為法人之負
    責人；（二）為消費借貸、消費寄託、保證、贈與或信託；
    （三）為訴訟行為；（四）為和解、調解、調處或簽訂仲裁
    契約；（五）為不動產、船舶、航空器、汽車或其他重要財
    產之處分、設定負擔、買賣、租賃或借貸；（六）為遺產分
    割、遺贈、拋棄繼承權或其他相關權利；（七）法院依前條
    聲請權人或輔助人之聲請，所指定之其他行為，均此附敘。
六、依家事事件法第177條第2項、第164條第2項規定，裁定如主
    文。
中　　華　　民　　國　　111 　年　　8 　　月　　19　　日
               家事法庭   法　　　官  林建鼎 
以上正本係照原本作成。
如對本裁定抗告，須於裁定送達後10日之不變期間內，向本院提
出抗告狀（需附繕本），並繳納抗告費新臺幣1,000元。
中　　華　　民　　國　　111 　年　　8 　　月　　19　　日
                         書　記　官　林毓青